【裁判字號】    97,訴,164
【裁判日期】    970229
【裁判案由】    偽造文書
【裁判全文】
臺灣基隆地方法院刑事判決               97年度訴字第164號
公  訴  人  臺灣基隆地方法院檢察署檢察官
被      告  乙○○
上列被告因偽造文書案件，經檢察官提起公訴（96年度偵字第63
73號），被告就被訴事實為有罪之陳述，本院合議庭裁定由受命
法官獨任進行審判，經改依簡式審判程序審理後判決如下：
    主  文
乙○○偽造署押，足以生損害於公眾及他人，處有期徒刑貳月，
如易科罰金，以新臺幣壹仟元折算壹日，未扣案如附表編號一所
示偽造之「丙○○」署名及指印各壹枚，均沒收之。又行使偽造
私文書，足以生損害於公眾及他人，處有期徒刑月，如易科罰
金，以新臺幣壹仟元折算壹日，未扣案如附表編號二、三所示偽
造之「丙○○」署名計枚，均沒收之。應執行有期徒刑肆月，
如易科罰金，以新臺幣壹仟元折算壹日。緩刑貳年。扣案如附表
所示偽造之「丙○○」署名計肆枚及指印壹枚，均沒收之。
    事  實
一、乙○○於民國96年11月間因向丙○○購買Q5-4391 號自用小
    客車，因而知悉丙○○年籍等資料。詎其於96年11月14日晚
    間9 時30分許，駕駛上開Q5-4391 號自用小客車行經台二線
    48公里處，為臺北縣政府警察局金山分局萬里分駐所員警謝
    金德攔停，並對其施以酒精濃度測試，結果測得其呼氣所含
    酒精濃度為每公升0.43毫克（尚未達法定每公升0.55毫克之
    不能安全駕駛動力交通工具程度）後，因恐無照駕駛及酒後
    駕車情事為警察覺，竟萌偽造署押之犯意，冒用丙○○名義
    ，在上開地點，於酒精濃度檢測紀錄表上受測人欄偽造「丙
    ○○」之署名及指印各1 枚。嗣乙○○隨同員警返回臺北縣
    金山鄉萬里分駐所後，復另基於行使偽造私文書之犯意，接
    續在臺北縣政府警察局北縣警交字第C00000000 號舉發違反
    道路交通管理事件通知單之「收受通知聯者簽章」欄內偽造
    丙○○之署名1次（該舉發通知單1份有「通知聯」、「移送
    聯」及「存查聯」3聯，乙○○於第2聯之「移送聯」簽名後
    ，所簽之姓名會複寫到第3 聯之「存查聯」，因而乙○○共
    計偽造「丙○○」之署名2 枚）、台北縣政府警察局執行交
    通違規移置保管車輛存根第四聯（存根聯）之「收受收據及
    通知聯者簽章」欄內偽造丙○○之署名1枚，而接續偽造上
    開具有收據性質之私文書，再交付執勤警員收執而行使之，
    均足以生損害於警察機關對道路交通管理處罰之正確性及丙
    ○○本人。嗣乙○○在有偵查權限公務員知悉其上開冒用丙
    ○○名義之行為前，於96年11月27日主動打電話告知謝金德
    警員上開事實，並接受裁判，因而查悉上情。
二、案經臺北縣政府警察局金山分局報告臺灣基隆地方法院檢察
    署檢察官偵查後起訴。
    理  由
壹、程序事項：
    本件被告乙○○所犯者非為死刑、無期徒刑、最輕本刑為3
    年以上有期徒刑之罪或高等法院管轄第一審案件，其於準備
    程序進行中，先就被訴事實為有罪之陳述，經告知其簡式審
    判程序之旨，並聽取公訴人、被告之意見後，本院業已依刑
    事訴訟法第273 條之1 第1 項之規定，裁定由受命法官獨任
    以簡式審判程序進行本案之審理。
貳、實體事項：
一、上開事實，業據被告於警詢、偵訊及本院審理時坦承在卷，
    並據證人即被害人丙○○於警詢、偵訊及證人即舉發之臺北
    縣政府警察局金山分局萬里分駐所員警謝金德於偵訊時證述
    明確，且有酒精濃度檢測紀錄表、臺北縣政府警察局北縣警
    交字第C00000000 號舉發違反道路交通管理事件通知單存根
    聯及台北縣政府警察局執行交通違規移置保管車輛存根第四
    聯（存根聯）等件影本各1 紙在卷可憑，被告之自白核與事
    實相符，可以採信。綜上，本案事證明確，被告之犯行洵堪
    認定，應依法論科。
二、論罪科刑：
  (一)按刑法上所謂偽造署押，係指未經他人之授權或同意，而擅
    自簽署他人之姓名或劃押（包括以他人之名義按捺指印之情
    形）者而言（最高法院93年度臺上字第2057號判決意旨參照
    ）。據此，被告經警施以呼氣酒精濃度測試後，冒用證人丙
    ○○之名義，在附表編號一所示酒精濃度檢測紀錄表受測人
    欄內偽造「丙○○」之署名及指印，性質上僅係處於接受員
    警通知測試之結果，尚不能表示其係有製作何種文書之意思
    及曾為何項之意思表示，而無成立偽造私文書罪之餘地，是
    核被告此部分所為，係犯刑法第217 條第1 項之偽造署押罪
    。次按在舉發違反道路交通管理事件通知單簽名，若無須依
    據習慣或特約，單從形式上觀察，即足以知悉係表示由署押
    人名義出具領收通知聯之證明，此與事先在印妥內容之收據
    上偽簽他人姓名之情形，無分軒輊，核屬刑法第210 條所稱
    之私文書（最高法院83年度臺上字第6631號判例意旨參照）
    。據此，被告於附表編號二、三所示臺北縣政府警察局北縣
    警交字第C00000000 號舉發違反道路交通管理事件通知單之
    「收受通知聯者簽章」欄及台北縣政府警察局執行交通違規
    移置保管車輛存根第四聯（存根聯）之「收受收據及通知聯
    者簽章」欄內偽造「丙○○」之署名，表示已收受上開文件
    ，則核係犯刑法第216 條、第210 條之行使偽造私文書罪，
    其在上開文書內偽造署押之行為，係偽造上開文書之階段行
    為，又偽造之低度行為應為高度之行使行為所吸收，均不另
    論罪。公訴意旨雖認被告於附表編號一所示酒精濃度檢測紀
    錄表偽造「丙○○」署名及指印，係犯偽造私文書罪，然被
    告既僅係處於受通知者之地位，尚不能表示其係有製作何種
    文書之意思及曾為何項之意思表示，而無成立偽造私文書罪
    之餘地，應僅能成立偽造署押罪，此部分因起訴書記載偽造
    署押係偽造私文書之部分行為，且本院亦已當庭告知其另犯
    刑法第217 條之條文，是尚無變更起訴法條之問題，附此敘
    明。被告先後2 次行使偽造私文書之犯行，依一般社會健全
    觀念，在時間差距上，難以強行分割，在刑法評價上，係視
    為數個舉動之接續施行，合為包括之一行為予以評價，屬接
    續犯，應論以單純一罪。又被告所犯上開偽造署押、行使偽
    造私文書2 罪間，犯意各別，罪名不同，應予分論併罰。又
    被告於其犯行為有偵查權限之公務員知悉前，主動打電話告
    知謝金德警員，並接受裁判等情，業據被告供承在卷（見偵
    卷第5-6 頁），並據證人謝金德於偵訊時證述明確（見偵卷
    第23-24 頁），合於自首之要件，其犯所犯上開2 罪，爰均
    依刑法第62條前段規定，減輕其刑。
  (二)爰審酌被告犯罪之動機、目的、手段、冒用他人名義除致被
    冒用人有遭行政處罰之虞外，並影響警察機關執行職務之正
    確性，所生危害非輕，兼衡其犯後坦承犯行，態度良好等一
    切情狀，分別量處如主文所示之刑，且均諭知易科罰金之折
    算標準，並定其應執行之刑及諭知易科罰金之折算標準。
  (三)又查被告前未曾因故意犯罪受有期徒刑以上刑之宣告，有本
    院卷附臺灣高等法院被告前案紀錄表可稽，本院審酌其犯後
    坦承犯行，深表悔悟，且戮力公益，捐款新臺幣10,000元予
    財團法人台灣兒童暨家庭扶助基金會基隆分事務所，有郵政
    國內匯款執據1 紙在卷可憑，信其經此教訓，已知所警惕，
    而無再犯之虞，因認其所受宣告之刑，以暫不執行為適當，
    併予宣告緩刑2年，以勵來茲，用啟自新。
三、末按刑法第217 條所稱之「偽造署押」，係指行為人冒用本
    人名義在文件上簽名或為民法第3 條第3 項所稱指印之類似
    簽名之行為者而言。又偽造之印章、印文或署押，不問屬於
    犯人與否，沒收之，刑法第219 條定有明文。查被告供稱如
    附表所示之偽造之「丙○○」署名及指印，均係出於其之偽
    造，爰均依上開規定宣告沒收之。
據上論斷，應依刑事訴訟法第273 條之1 第1 項、第299 條第1
項前段，刑法第216 條、第210 條、第217 條第1 項、第41條第
1 項前段、第51條第5 款、第62條前段、第74條第1 項第1 款、
第219 條，判決如主文所示。
本案經檢察官甲○○到庭執行職務。
中    華    民    國    97    年    2    月    29    日
                  刑事第一庭法  官    劉桂金
以上正本證明與原本無異。
如不服本判決應於收受本判決後10日內向本院提出上訴書狀，其
未敘述上訴理由者，並得於提起上訴後10日內向本院補提理由書
狀（均須按他造當事人之人數附繕本）「切勿逕送上級法院」。
中    華    民    國    97    年    2    月    29    日
                            書記官    鄧順生
附錄論罪法條：
刑法第210條
偽造、變造私文書，足以生損害於公眾或他人者，處5 年以下有
期徒刑。
刑法第216條
行使第210 條至第215 條之文書者，依偽造、變造文書或登載不
實事項或使登載不實事項之規定處斷。
刑法第217條第1項
偽造印章、印文或署押，足以生損害於公眾或他人者，處3 年以
下有期徒刑。
附表
┌──┬──────────┬──────┬────┬────────┐
│編號│名                稱│偽造之署押  │數    量│備        註    │
├──┼──────────┼──────┼────┼────────┤
│一  │酒精濃度檢測紀錄    │丙○○及指印│各1枚   │偵查卷第27頁    │
├──┼──────────┼──────┼────┼────────┤
│二  │臺北縣政府警察局北縣│丙○○      │2 枚（移│偵查卷第10頁    │
│    │警交字第C00000000 號│            │送聯及存│                │
│    │舉發違反道路交通管理│            │查聯各1 │                │
│    │事件通知單之「收受通│            │枚）    │                │
│    │知聯者簽章」欄      │            │        │                │
├──┼──────────┼──────┼────┼────────┤
│三  │台北縣政府警察局執行│丙○○      │1枚     │偵查卷第28頁    │
│    │交通違規移置保管車輛│            │        │                │
│    │存根第四聯（存根聯）│            │        │                │
│    │之「收受收據及通知聯│            │        │                │
│    │者簽章」欄          │            │        │                │
├──┼──────────┴──────┴────┴────────┤
│合計│偽造「丙○○」署名4 枚及指印1 枚。                            │
│    │                                                              │
└──┴───────────────────────────────┘


司法院資訊處製作；財團法人民間司法改革基金會備份。
